臺灣高等法院刑事判決　　　　　　　 100年度上易字第2293號
上　訴　人
即　被　告　吳鳳秋
上列上訴人因侵占案件，不服臺灣桃園地方法院100年度審易字
第1330號，中華民國100年8月31日第一審判決（起訴案號：臺灣
桃園地方法院檢察署100年度偵字第13904號），提起上訴，本院
判決如下：
    主  文
上訴駁回。
    事  實
一、吳鳳秋為址設桃園縣桃園市○○○街208之1號4樓之「仲信
    會計事務所」負責人，以為公司行號或個人記帳或代為申報
    繳納稅款等事務為業，係從事業務之人。吳鳳秋前因業務侵
    占等案件，經臺灣桃園地方法院於96年2月2日以95年度訴字
    第1918號判決判處有期徒刑8月、4月，應執行有期徒刑10月
    ，緩刑3年，於96年3月17日確定。仍不知悔悟，分別於如附
    表所示之時間，受址設桃園縣龜山鄉○○村○○路○段1017
    之1號「競宏工業社」負責人蔡清海之委託，辦理申報稅捐
    事宜，因而收受由蔡清海所交付，用以向財政部臺灣省北區
    國稅局（下稱北區國稅局）繳納「競宏工業社」如附表所示
    之4筆稅款金額，詎其竟利用職務之便，依次萌生意圖為自
    己不法所有之犯意，未依上開委託將收受之款項用以代為繳
    納上開稅款，而先後4次將該等因業務上所取得之款項分別
    予以侵占入己，總計新臺幣13萬4,360元。嗣因蔡清海於99
    年8月底、9月初某日，接獲北區國稅局繳款通知書後，察覺
    有異，經向吳鳳秋查詢，始悉上情。
二、案經蔡海清訴請臺灣桃園地方法院檢察署檢察官偵查起訴。
    理  由
壹、證據能力部分：
    按被告以外之人於審判外之言詞或書面陳述，除法律有規定
    者外，不得作為證據，刑事訴訟法第159條第1項定有明文。
    又被告以外之人於審判外之陳述，雖不符刑事訴訟法第159
    條之1至第159條之4之規定，而經當事人於審判程序同意作
    為證據，法院審酌該言詞陳述或書面陳述作成時之情況，認
    為適當者，亦得為證據；當事人、代理人或辯護人於法院調
    查證據時，知有同法第159條第1項不得為證據之情形，而未
    於言詞辯論終結前聲明異議者，視為有前項之同意，刑事訴
    訟法第159條之5亦有明文。查本件上訴人即被告吳鳳秋及檢
    察官於言詞辯論終結前，均未就本院所認定犯罪事實而經調
    查採用之證據主張有刑事訴訟法第159條第1項不得為證據之
    情形，本院復審酌各該證據作成時之情況，尚無違法及證明
    力明顯過低之瑕疵，認以之作為證據應屬適當，揆諸上開規
    定，本件經調查之證據，均有證據能力。至於本院所引之非
    供述證據部分，經查並非違法取得，亦無依法應排除其證據
    能力之情形，應有證據能力，合先敘明。
貳、實體部分：
一、上揭犯罪事實，業據被告於偵查、原審及本院審理時均坦承
    不諱（見99年度他字第5940號卷【下稱他卷】第21頁、原審
    卷第20頁反面、第23頁反面】、本院卷第24頁反面），核與
    證人即告訴人蔡清海於偵查及原審中之證述情節相符（見他
    卷第3、4、25頁、原審卷第20頁反面），並有臺灣中小企業
    銀行匯款申請書影本3件（見他卷第28頁）、北區國稅局營
    業稅繳款書影本1件（見他卷第29頁）、代收移送行政執行
    處滯納營業稅稅款及財務罰緩繳款書影本2件（見他卷第30
    、31頁）、98年度綜合所得稅核定稅額繳款書已申報核定影
    本1件（見他卷第32頁）、營業人逾期未自動報繳營業稅欠
    稅催繳通知書影本1件（見他卷第34頁）及法務部行政執行
    署桃園行政執行處通知影本1件（見他卷第33頁）附卷可稽
    ，足認被告上開之任意性自白與事實相符，本案罪證明確，
    被告犯行洵堪認定，應依法論科。
二、核被告所為，係犯刑法第336條第2項之業務侵占罪。其所犯
    上開4次業務侵占犯行間，犯意各別，行為互殊，應予分論
    併罰。
三、原審本於同上見解，適用刑法第336條第2項、第41條第1項
    前段、第8項、刑法施行法第1條之1第1項、第2項前段之規
    定，就被告所犯上開4次業務侵占犯行，各量處有期徒刑6月
    ，如易科罰金，均以新臺幣1,000元折算1日，並依刑法第51
    條第5款規定，定其應執行之刑為有期徒刑1年，如易科罰金
    ，以新臺幣1,000元折算1日。被告上訴雖為認罪陳述，但另
    以其於原審中業與告訴人達成和解，並已依約履行給付中，
    請念及其家境情形給予機會云云。惟按關於刑之量定，係實
    體法上賦予法院得為自由裁量之事項，倘其未有逾越法律所
    規定之範圍，或濫用其權限，即不得任意指為違法（最高法
    院75年臺上字第7033號判例意旨參照）。本院審酌被告年值
    青壯，為一己需錢使用之私慾，竟利用職務之便而為本案犯
    行之犯罪動機、目的、手段，兼衡其犯罪所得金額及犯罪後
    尚能坦承犯行，已於原審中與告訴人達成和解並取得諒解，
    有刑事撤回告訴狀、和解書各1件在卷可參（見原審卷第25
    、26頁），尤其被告前同因業務侵占等案件，經臺灣桃園地
    方法院於96年2月2日以95年度訴字第1918號判決判處有期徒
    刑8月、4月，應執行有期徒刑10月，緩刑3年，於96年3月17
    日確定，其於前案緩刑期間內即再犯本件如附表編號1所示
    之犯行，益徵其於前案判決緩刑後，猶未能警惕自持等一切
    情狀，認原審之認事用法，核無違誤，量刑亦稱妥適，被告
    仍執前詞，反覆爭執，指摘原判決不當，為無理由，應予駁
    回。
據上論斷，應依刑事訴訟法第368條，判決如主文。
本案經檢察官蔡秋明到庭執行職務。
中    華    民    國   100    年    12    月    21    日
                  刑事第十庭  審判長法  官  李麗玲
                                    法  官  賴邦元
                                    法  官  張江澤
以上正本證明與原本無異。
不得上訴。
                                    書記官  胡新涓
中    華    民    國   100    年    12    月    23    日
附錄本案論罪科刑法條全文：
中華民國刑法第336條
對於公務上或因公益所持有之物，犯前條第1項之罪者，處1年以
上7年以下有期徒刑，得併科5千元以下罰金。
對於業務上所持有之物，犯前條第1項之罪者，處6月以上5年以
下有期徒刑，得併科3千元以下罰金。
前二項之未遂犯罰之。
附表：
┌──┬───────┬───────────────┐
│編號│時間          │稅款（新臺幣）                │
├──┼───────┼───────────────┤
│ 1  │99年1月15日   │98年11月、12月營業稅1萬元     │
├──┼───────┼───────────────┤
│ 2  │99年5月13日   │98年度綜合所得稅及99年3月、4月│
│    │              │營業稅共5萬2,700元            │
├──┼───────┼───────────────┤
│ 3  │99年7月5日    │99年5月、6月營業稅5萬元       │
├──┼───────┼───────────────┤
│ 4  │99年7月15日   │99年5月、6月營業稅2萬1,660元  │
└──┴───────┴───────────────┘